臺灣臺北地方法院民事判決　九十一年度訴字第三三一八號
　　原　　　告　丁○○
　　訴訟代理人　戊○○
　　被　　　告　台北銀行股份有限公司
　　法定代理人　丙○○
　　訴訟代理人　甲○○
　　　　　　　　乙○○
右當事人間第三人異議之訴事件，本院判決如左：
    主      文
原告之訴駁回。
訴訟費用由原告負擔。
    事      實
甲、原告方面：
一、聲明：本院九十年度執字第一六三二七號清償債務強制執行事件，就原告所有坐
    落臺北市○○區○○段一小段六二０地號土地上建物即門牌號碼臺北市○○○路
    ○段八六號四樓之頂樓增建部分（如附圖所示，面積八一點五八平方公尺，下稱
    系爭增建物）所為強制執行程序應予撤銷。
二、陳述：被告與訴外人即原告夫弟施景敏等人間聲請支付命令事件，前經本院九十
    年度促字第五００七號准許在案，被告以該確定支付命令為執行名義，向本院聲
    請就施景敏所有、為被告設定新臺幣（下同）二千四百萬元之最高限額抵押權、
    坐落臺北市○○區○○段一小段六二０地號土地（應有部分為二分之一）及其上
    臺北市○○○路○段八六號三、四樓建物為強制執行，嗣經本院九十年度執字第
    一六三二七號強制執行事件，就上開四樓建物之頂樓未辦理第一次所有權登記之
    系爭增建物併予查封在案。惟原告自民國六十二年九月起即遷入上開建物三、四
    樓居住迄今，嗣七十年間自費興建系爭增建物，現由原告及孫兒居住使用，系爭
    增建物已具「能遮風雨並供出入」之獨立不動產之要件，為原告所有，而非上開
    抵押權範圍所及，爰依強制執行法第十五條規定，提起第三人異議之訴，求為判
    決撤銷上開執行事件就原告所有系爭增建物所為強制執行程序。
三、證據：提出鑑定報告摘要、戶籍登記簿謄本、證明書等件為證，並聲請訊問證人
    施景敏及勘驗現場。
乙、被告方面：
一、聲明：如主文第一項所示。
二、陳述：系爭增建物與上開建物四樓共用同一出入口，無獨立水電供應，並作為房
    間使用，不具構造上及使用上之獨立性，應為四樓建物之附屬物，難認為獨立之
    所有權客體，無論係由何人出資興建，均因增建添附成為四樓建物之一部，為四
    樓建物所有權人施景敏所有，四樓建物所有權範圍因而擴張，自為被告上開抵押
    權效力所及。退步言，縱認系爭增建物具獨立性，得單獨為所有權客體，惟原告
    未能舉證證明係其自費興建，其提起本件訴訟，於法不合。
三、證據：提出本院九十年度執字第一六三二七號民事裁定、抵押權設定契約書、照
    片等件為證。
丙、本院依職權調閱本院九十年度執字第一六三二七號清償債務強制執行事件卷。
    理      由
一、原告起訴主張：被告前向本院聲請就施景敏所有、為被告設定抵押權之上開土地
    及其上三、四樓建物為強制執行，經本院九十年度執字第一六三二七號強制執行
    事件，就四樓建物之頂樓未辦理第一次所有權登記之系爭增建物併予查封在案。
    惟系爭增建物係其於七十年間自費興建之獨立建物，為其所有，而非上開抵押權
    效力所及，爰依強制執行法第十五條規定，求為判決撤銷上開執行事件就其所有
    系爭增建物所為強制執行程序云云。
二、被告則以：系爭增建物不具構造上及使用上之獨立性，應為四樓建物之附屬物，
    難認為獨立之所有權客體，無論係由何人出資興建，均因增建添附成為四樓建物
    之一部，為施景敏所有，而為被告抵押權效力所及等語，資為抗辯。
三、查坐落臺北市○○區○○段一小段六二０地號土地應有部分二分之一及其上門牌
    號碼臺北市○○○路○段八六號三、四樓建物，為施景敏所有，並為被告設定二
    千四百萬元之最高限額抵押權，經登記在案。而被告前以施景敏等人為相對人聲
    請支付命令事件，經本院九十年度促字第五００七號准許在案，被告即以該確定
    支付命令為執行名義，向本院聲請就上開土地及三、四樓建物為強制執行，嗣經
    本院九十年度執字第一六三二七號強制執行事件將四樓建物之頂樓未辦理第一次
    所有權登記之系爭增建物（如附圖所示，面積為八一點五八平方公尺）併予查封
    在案之事實，業據被告提出抵押權設定契約書為證，並為兩造所不爭，且經本院
    依職權調閱上開執行事件卷查核屬實，堪信為真。
四、原告主張：系爭增建物係其於七十年間自費興建，具獨立不動產之要件，為其所
    有，非被告抵押權範圍所及，上開執行程序自不得併予查封云云，被告則以：系
    爭增建物不具獨立性，應為四樓建物之附屬物，無論係由何人出資興建，均為施
    景敏所有四樓建物之一部，為被告抵押權效力所及等語，資為抗辯。經查：
  (一)按所有人或第三人於原有建築物之外另行增建者，如增建部分與原有建築物無任
    何可資區別之標識存在，而與之作為一體使用者，因不具構造上及使用上之獨立
    性，自不得獨立為物權之客體，原有建築物所有權範圍因而擴張，以原有建築物
    為擔保之抵押權範圍亦因而擴張。
  (二)查上開坐落臺北市○○○路○段八六號一至四樓建物共用同一樓梯作為進出通路
    ，該四層建物復各自設有獨立之門戶與樓梯相通，對外聯絡，然由該樓梯僅能登
    上建物四樓，無法通達系爭增建物。又系爭增建物並無獨立門戶，須經由設於四
    樓內部之樓梯及門戶始得出入，且無獨立水錶及電錶，而須經由四樓往上接水電
    。且原告平日於四樓及系爭增建物生活起居，四樓內設有客廳、祖先牌位及其兒
    女房間，系爭增建物則供作客房、孩童活動室、原告與孫兒之臥室及浴室使用等
    情，有被告提出照片足參，並為兩造所不爭，復經本院勘驗現場及囑託臺北市中
    山地政事務所勘查，製有勘驗筆錄及建物測量成果圖附卷可稽，是系爭增建物乃
    加蓋於原有建物四樓之上，仍須利用四樓之門戶及室內樓梯始得出入，而無獨立
    之進出通路，並與四樓結成一體，無從與之分離而單獨使用，足見系爭增建物不
    具構造上及使用上之獨立性，僅有輔助原建物四樓之經濟目的，並與之相互為用
    ，是系爭增建物在客觀上所具有之功能，僅居於從屬關係，為四樓之附屬建物，
    既與四樓成為一體，揆諸前揭說明，系爭增建物即無單獨之所有權存在，自不得
    獨立為所有權客體，是被附屬之四樓建物所有權範圍因而擴張。故無論由何人出
    資增建，均無礙於系爭增建物應歸四樓所有權人施景敏所有之認定。又施景敏既
    以四樓為被告設定抵押權，則系爭增建物自為被告抵押權效力所及。原告主張：
    系爭增建物具獨立不動產之要件，為其所有，非被告抵押權範圍所及，上開執行
    程序不得併予查封云云，自非可採。
五、綜上，系爭增建物既與原建物四樓為一體使用，無構造上及使用上之獨立性，自
    不得獨立為所有權之客體，應為四樓之附屬建物，而歸四樓所有人施景敏所有，
    則原告主張系爭增建物為其所有之獨立建物，即屬無據。原告既無足以排除強制
    執行之權利，從而，其依強制執行法第十五條規定，提起第三人異議之訴，求為
    判決撤銷上開執行事件就其所有系爭增建物所為強制執行程序，為無理由，應予
    駁回。
六、本件事證已臻明確，兩造其餘攻擊防禦方法，核與判決結果不生影響，不予一一
    論述，又原告聲請訊問證人施景敏，亦核無必要，附此敘明。
七、據上論結，本件原告之訴為無理由，依民事訴訟法第七十八條，判決如主文。
中　　　華　　　民　　　國　　九十一　　年　　 十二 　　月　　 二十 　　日
                                        臺灣臺北地方法院民事第三庭
                                            審判長法  官　楊絮雲
                                                  法  官  李維心
                                                  法  官  陳芃宇
右正本證明與原本無異。
如不服本判決應於送達後二十日內提出上訴狀。
中　　　華　　　民　　　國　　九十一　　年　　 十二 　　月　　 二十 　　日
                                              法院書記官  高菁菁
